最高法院刑事判決                                  八十八年度台上字第九五號
    上  訴  人  甲○○
右上訴人因違反毒品危害防制條例案件，不服台灣高等法院中華民國八十七年十一月
三日第二審判決 (八十七年度上訴字第四五二三號，起訴案號：台灣桃園地方法院檢
察署八十七年度偵字第五七二五號) ，提起上訴，本院判決如左：
    主  文
上訴駁回。
    理  由
按刑事訴訟法第三百七十七條規定，上訴於第三審法院，非以判決違背法令為理由，
不得為之。是提起第三審上訴，應以原判決違背法令為理由，係屬法定要件。如果上
訴理由狀並未依據卷內訴訟資料，具體指摘原判決不適用何種法則或如何適用不當，
或所指摘原判決違法情事，顯與法律規定得為第三審上訴理由之違法情形，不相適合
時，均應認其上訴為違背法律上之程式，予以駁回。本件上訴意旨略稱：(一)證人杜憶
鴻乃有施用毒品習性之人，豈有將向上訴人購得之安非他命，放置三個星期，未施用
之理？原判決認定扣案之安非他命係上訴人所賣出，與經驗法則有違，且理由矛盾。
(二)上訴人於原審已請求訊問證人，即桃園縣中壢市○○○街七十七號九樓之屋主，用
以證明上訴人於民國八十六年三月間，已搬離上址，故不可能在該址販賣安非他命，
原審未予調查，復未說明不予調查之理由，有應於審判期日調查之證據，未予調查之
違法。(三)證人杜憶鴻於第一審已改稱扣案之安非他命，乃上訴人無償轉讓，係屬實情
，且上訴人所販入之安非他命每包新台幣 (下同) 三、四千元，豈有以一千元賠售之
理，縱上訴人有販賣安非他命之意圖，亦不可能於第一次見面即予販賣，上開安非他
命實係無償贈與，原判決認定之事實，與經驗法則有違。(四)原判決以擬制之方法，推
測販賣之地點為桃園縣中壢市○○○街三十六號三樓，違背證據法則云云。
惟查原判決撤銷第一審不當之判決，改判論處上訴人非法販賣化學合成麻醉藥品罪刑
，已敘明所憑之證據及認定之理由。而(一)認定事實與證據取捨，乃事實審法院之職權
，苟其事實之認定及證據之取捨，並不違背經驗法則與論理法則，即不容任意指為違
法而執為上訴第三審之理由。原判決依據卷證資料，認定上訴人甲○○意圖販賣化學
合成麻醉藥品安非他命營利，於八十七年四月初，在桃園縣中壢市○○○街三十六號
三樓住處，以一千元之價格，將一小包安非他命非法販賣予杜憶鴻。嗣杜憶鴻於八十
七年四月二十二日下午三時三十分許，在桃園縣中壢市○○街一一三號為警查獲，並
扣得前揭向上訴人購得之安非他命一小包 (毛重○‧六公克) ，警方乃依杜憶鴻所供
，將上訴人誘出，於同日晚間七時二十分許，在桃園縣中壢市○○路健行工專前捕獲
等情。已敘明上開事實，已據證人杜憶鴻於警訊時及檢察官偵查中指證綦詳，並有安
非他命一小包 (毛重○‧六公克) ，扣案可稽，上訴人也承認確有交付一小包安非他
命予杜憶鴻之事實，僅辯稱無償轉讓而已，惟安非他命係違禁物，上訴人與杜憶鴻並
無深交，實無於初識即贈與安非他命之理，且上訴人甘冒重刑之危險而犯法，因認係
上訴人意圖營利而販賣，為其所憑之證據及認定之理由。而以上訴人否認販賣，辯稱
贈與；證人杜憶鴻嗣後亦翻異前供，改稱無償轉讓云云，乃卸責及迴護之詞，均不可
採信等情，已於理由內詳加說明及指駁。經核所為論敘均與卷內證據資料相符，從形
式上觀察並無認定事實不依證據，或有何採證違背經驗法則、論理法則等違法情形存
在，自不能任意指為違法。(二)刑事訴訟法第一百七十二條規定：「當事人或辯護人聲
請調查之證據，法院認為不必要者，得以裁定駁回之」，其證據如屬客觀上為法院認
定事實及適用法律之基礎者，事實審法院未予調查，其判決固有同法第三百七十九條
第十款所稱「應於審判期日調查之證據而未予調查」之當然違背法令情形，如在客觀
上非認定事實及適用法律基礎之證據，既無調查之必要，自得不予調查，此種未予調
查之情形，本不屬於上開條款之範圍，事實審法院縱因未予調查，又未裁定駁回調查
之聲請，致訴訟程序違背前開規定，但此種訴訟程序之違法，顯然於判決無影響，依
同法第三百八十條之規定，並不得執以為上訴第三審之理由。上訴人於原審，固曾聲
請傳訊桃園縣中壢市○○○街七十七號九樓之屋主，用以證明上訴人於八十六年三月
間，已搬離上址，故不可能在該址販賣安非他命。然查原判決係認定，上訴人在桃園
縣中壢市○○○街三十六號三樓新址販賣安非他命，核與桃園縣中壢市○○○街七十
七號九樓舊址無涉，縱再予傳訊舊址之屋主，仍無從動搖原判決就犯罪事實之認定，
即於判決顯無影響，自非在客觀上認定事實及適用法律基礎之證據，原審雖未傳訊該
證人，又未裁定駁回調查之聲請，致訴訟程序違背上開規定，但此種訴訟程序之違法
，顯然於判決無影響，依刑事訴訟法第三百八十條規定，並不得執以為上訴第三審之
理由。至於其餘之爭辯，均屬單純事實之爭執，亦非適法之第三審上訴理由。依上所
述，上訴意旨所指摘原判決違法情事，顯與法律規定得為第三審上訴理由之違法情形
，不相適合，其上訴違背法律上之程式，應予駁回。
據上論結，應依刑事訴訟法第三百九十五條前段，判決如主文。
中      華      民      國    八十八    年      一      月     十四     日
                              最高法院刑事第十一庭
                                  審判長法官  楊  文  翰
                                        法官  陳  正  庸
                                        法官  陳  世  雄
                                        法官  陳  東  誥
                                        法官  楊  商  江
      右正本證明與原本無異
                                              書  記  官
中      華      民      國    八十八    年      一      月     十八     日
